臺中高等行政法院裁定
　　　　　　　　　　　　　　　　九十六年度訴字第三四四號
原　　　告　甲○○
　　　　　　乙○○
　　　　　　丙○○
共　　　同
訴訟代理人　吳梓生　律師
被　　　告　彰化縣政府
代　表　人　丁○○
訴訟代理人　李東炫　律師
上列當事人間因有關教育事務事件，原告不服教育部中華民國九
十六年六月五日台訴字第○九六○○八二四三二Ａ號訴願決定，
提起行政訴訟，本院裁定如下：
    主  文
原告之訴駁回。
訴訟費用由原告負擔。
    理  由
一、按行政訴訟法第四條第一項規定人民因中央或地方機關之違
    法行政處分，認為損害其權利或法律上之利益，經依訴願法
    提起訴願而不服其決定者，得向高等行政法院提起撤銷訴訟
    。故提起訴願，自以有行政處分之存在為前提要件。而所謂
    行政處分，依訴願法第三條第一項及行政程序法第九十二條
    第一項規定，係指中央或地方機關，就公法上具體事件所為
    之決定或其他公權力措施，而對外直接發生法律效果之單方
    行政行為而言，若非行政處分，人民即不得對之提起訴願及
    行政訴訟。又「原告之訴，有左列各款情形之一者，行政法
    院應以裁定駁回之。．．．十起訴不合程式或不備其他要件
    者。」行政訴訟法第一百零七條第一項第十款定有明文。
二、原告起訴意旨略以：被告以民國九十五年四月廿五日府教學
    字第○九五○○七八四三○號函（下稱系爭函文）檢附「九
    十五學年度國民中小學教科書選用試辦計畫」，函令彰化縣
    國民中、小學依該計畫辦理教科書選用相關事宜，係被告單
    方之行政行為，且被告藉此達到統一教科書版本之目的，其
    規範效力僅具一次性，而該計畫之相對人為彰化縣內國民中
    小學及教師，在客觀上已可特定，即屬公法上之具體事項，
    且其從事版本統計之行為，並要求參加該計畫之學校需依統
    計結果辦理選用教科書，已對外直接發生規制作用之法律效
    果，具有法效性，故該函併同檢附之教科書選用計畫具備行
    政處分之各項特徵，其性質當為行政處分。被告欠缺事務權
    限，亦未經合法授權，擅自實施系爭函文之教科書選用計畫
    ，脫法透過學校委託之方式，包攬選用教科書之權限，實質
    剝奪學校之教材自主權及教師選用教科書之權利，並侵害教
    師之專業自主權，顯然違反國民教育法第八條之二第二項、
    教育基本法第八條及教師法第十六條第六款之規定，當屬違
    誤，爰請求撤銷系爭函文及訴願決定等語。
三、經查，被告係以系爭函文檢附「彰化縣九十五學年度國民中
    小學教科書選用試辦計畫」，發函予彰化縣各國民中、小學
    等機關，說明上開計畫之依據、目標、實施原則、實施辦法
    及相關作業流程等，核其性質，僅為被告本於其監督或主管
    之事項，對其所屬之國民中、小學等相關機關，為達成促進
    國中小九年一貫課程水平及垂直式之銜接及增進教師教材教
    法研究交流機能等目的及構想，事前就達成此目的及實現該
    構想有關之方法或措施，予以設計及規劃，而為系爭教科書
    選用計畫之陳述及通知，屬機關間內部所為指示之意思表示
    ，又此計畫為一般及普遍性，並非對原告等個人就公法上具
    體事件所為之處置，亦非對原告直接發生法律效果之單方行
    政行為。況依系爭函文所附之「彰化縣九十五學年度國民中
    小學教科書選用試辦計畫」第三點實施辦法所示，係由各校
    之校務會議決議是否參加教科書版本網路統計作業，是各國
    民中、小學是否採取統一遴選版本，尚須先由各校校務會議
    議決，由各校決定是否參與。再者，「國民小學及國民中學
    之教科圖書，由學校校務會議訂定辦法公開選用之。」國民
    教育法第八條之二第二項定有明文，是關於國民中、小學教
    科書版本之選擇，係由各學校之校務會議決定之，亦即各校
    教師必須藉由其所任職學校之校務會議，表達其教科書版本
    選擇之意見，再由校務會議依其議事規則決定之，教師尚無
    獨自選擇並決定教科書版本之權利。又是否參與系爭教科書
    選用試辦計畫，係由各校之校務會議決議，已如前述，則關
    於教科書本版之選擇決定權，仍屬於各校校務會議，並無違
    國民教育法第八條之二第二項規定，亦無直接或間接損及原
    告等之權利，此與原告所稱教育基本法第八條及教師法第十
    六條第六款規定之教師享有教學專業自主，尚無直接必然關
    係，原告如對系爭函文有所質疑或建議意見，得依行政程序
    法第一百六十八條規定之陳情方式處理，尚非屬行政救濟之
    範疇。系爭函文既非行政處分，依上開規定，原告對之提起
    訴願，訴願決定以該函文非屬行政處分，而依訴願法第七十
    七條第八款規定予以不受理，亦無不合，是原告請求撤銷訴
    願決定及系爭函文，自屬起訴不備其他要件，且依其情形無
    從補正，顯非合法，應予駁回。至兩造關於本件其他實體上
    之主張及陳述，自無庸審究，併予論敘。
四、依行政訴訟法第一百零七條第一項第十款、第一百零四條，
    民事訴訟法第九十五條、第七十八條、第八十五條第一項前
    段，裁定如主文。
中    華    民    國    96    年    10     月    3    日
                  第四庭審判長法  官　沈  應  南
                              法  官　許  金  釵
                              法  官　許  武  峰
以上正本證明與原本無異。
如不服本裁定，應於裁定送達後10日內以書狀敘明理由，經本院
向最高行政法院提起抗告（須依對造人數附具繕本）。
中　　華　　民　　國　　96　　年　　10 　 月　　 8　　日
                              書記官  莊  啟  明
